【裁判字號】    97,易,174
【裁判日期】    970625
【裁判案由】    詐欺
【裁判全文】
臺灣彰化地方法院刑事判決               97年度易字第174號
公  訴  人  臺灣彰化地方法院檢察署檢察官
被      告  丙○○
上列被告因詐欺案件，經檢察官聲請簡易判決處刑（96年度偵字
第9131號），本院北斗簡易庭認不宜逕以簡易判決處刑（97年度
斗簡字第11號），簽移由本院改依通常程序審理，本院判決如下
：
    主  文
丙○○幫助意圖為自己不法之所有，以詐術使人將本人之物交付
，處有期徒刑陸月，如易科罰金，以新臺幣壹仟元折算壹日。
    犯罪事實
一、丙○○雖可預見金融機構帳戶係個人理財之重要工具，且關
    係個人財產、信用之表徵，如提供予他人使用，有供作財產
    犯罪用途之可能，而他人取得非本人之存摺帳戶等資料之目
    的在於收取贓款及掩飾犯行不易遭人追查，對於提供帳戶雖
    無引發他人萌生犯意之確信，但仍以縱若有人持以犯罪亦無
    違反其本意之幫助詐欺犯意，於民國96年9 月上旬某日，將
    其母親蕭許親向陽信商業銀行彰化社頭分行所申設之帳戶（
    帳號：00000000000000號）存摺、提款卡（含密碼）及印章
    ，在臺北縣板橋市○○路（北區國稅局臺北縣分局附近），
    以新臺幣（下同）2000元之代價出售予甲○○使用（另經臺
    灣桃園地方法院檢察署檢察官提起公訴），而容任他人使用
    上開帳戶，遂行財產犯罪。嗣甲○○所屬詐欺集團成員，即
    於96年9 月間某日，撥打電話予乙○○，佯稱：需前往郵局
    辦理匯款始能取消郵購匯款金額保費云云，致乙○○信以為
    真而陷於錯誤，於96年9 月12日先後匯款2 萬9987元、2 萬
    7041元至丙○○母親前揭帳戶。嗣因乙○○事後查覺有異，
    立即報警處理，始循線查悉上情。
二、案經彰化縣警察局田中分局報請臺灣彰化地方法院檢察署檢
    察官偵查後聲請簡易判決處刑，本院北斗簡易庭認不宜逕以
    簡易判決處刑，簽移由本院改依通常程序審理。
    理  由
壹、證據能力部分：
    按被告以外之人於審判外之陳述，雖不符刑事訴訟法第159
    條之1 至第159 條之4 之規定，而經當事人於審判程序同意
    作為證據，法院審酌該言詞陳述或書面陳述作成時之情況，
    認為適當者，亦得為證據。當事人、代理人或辯護人於法院
    調查證據時，知有第159 條第1 項不得為證據之情形，而未
    於言詞辯論終結前聲明異議者，視為有前項之同意，刑事訴
    訟法第159 條之5 定有明文。查本案全部卷證，公訴人、被
    告均不爭執其證據能力，本院復衡以該等供述證據作成時之
    情況，應為適當，是可認後述所引用證據之證據能力均無疑
    義，合先敘明。
貳、本院論罪科刑部分：
一、訊據被告丙○○固坦承其於96年9 月上旬某日，將其母親蕭
    許親向陽信商業銀行彰化社頭分行所申設之帳戶（帳號：00
    000000000000號）存摺、提款卡（含密碼）及印章，在臺北
    縣板橋市○○路（北區國稅局臺北縣分局附近），交予甲○○使用之事實不諱，惟矢口否認有何幫助詐欺取財之犯行，
    辯稱：伊看報紙應徵工作，甲○○向伊表示說要提供帳戶作
    為期貨買賣使用，伊才交付母親上開帳戶，不知帳戶會遭他
    人為詐騙使用云云。
二、經查：
（一）證人乙○○確有於96年9 月間某日，接獲詐欺集團某成員
      之電話，向乙○○佯稱：需前往郵局辦理匯款始能取消郵
      購匯款金額保費云云，致乙○○信以為真而陷於錯誤，於
      96年9 月12日先後匯款2 萬9987元、2 萬7041元至丙○○
      母親蕭許親前揭帳戶內等情，業據證人即被害人乙○○於
      96年9 月12日警詢中指訴遭詐騙時間，及匯款時、地及金
      額等語綦詳，且上開帳戶確係被告母親蕭許親所有，存摺
      、金融卡及印章等物均由被告在保管乙節，亦經證人蕭許
      親於96年9 月14日警詢及96年10月11日偵查中證述屬實，
      並有陽信商業銀行社頭簡易型分行客戶開戶資料、帳戶交
      易資料、內政部警政署反詐騙案件紀錄表、臺中縣警察局
      清水分局受理詐騙帳戶通報警示簡便格式表等件附卷可稽
      ，上開事實應堪認定。
（二）且查今日一般人至郵局或銀行開設帳戶並非難事，如非供
      犯罪之非法使用，衡情自無置自己名義帳戶不用，而取得
      他人帳戶使用之必要。且金融存款帳戶事關存戶個人財產
      權益之保障，其與存戶印鑑章結合，具高度專有性，除非
      本人或與本人親密關係者，難認有何理由可自由流通使用
      該存摺，一般人皆有妥為保管防阻他人任意使用之認識，
      縱因特殊情況偶有交付他人使用之需，亦必然深入瞭解用
      途後再行提供以使用，方符常情。而該等專有物品如落入
      不明人士手中，極易被利用為與財產有關之犯罪工具，此
      又係具備一般生活智識者皆能體察之常識；參以邇來詐欺
      人士使用他人存摺作為指示被害人匯款工具之犯罪類型層
      出不窮，並廣經媒體披載，凡對社會動態尚非全然不予關
      注者均能知曉。在本件中，被告於提供其母親蕭許親上開
      帳戶予他人使用時，已係成年人，足認其心智成熟，亦具
      一般智識程度及社會經驗，對於上開各情，自有認識，竟
      仍將母親前開帳戶之存摺、金融卡、密碼及印章等物提供
      予甲○○使用，且該帳戶果遭據以為犯詐欺取財罪之出入
      帳戶使用，足見被告主觀上顯具有縱使甲○○於取得該帳
      戶之存摺、金融卡、密碼及印章後，自行或提供詐騙人士
      持以作為詐欺取財之用，亦不違背其本意之不確定故意至
      明。
（三）至被告丙○○雖辯稱：伊當初是看報紙去應徵，甲○○說
      是要做買賣期貨使用，伊並不知會帳戶會被供作詐欺使用
      云云，惟查證人甲○○業於本院97年6 月11日審理時到庭
      具結證稱：伊確有刊登報紙收購存摺，並於96年9 月初向
      被告購買帳戶，被告當時拿他父親、母親、妹妹等十幾本
      帳戶要賣，表示急用需要錢，但伊僅有收受2 本，每本
      2000元價格收購，伊並未曾向被告表示帳戶要作期貨使用
      ，且被告應該知道伊在從事詐騙行業才會收購帳戶等語明
      確（參見本院97年6 月11日審判筆錄）。本件被告僅空言
      辯稱：伊交付帳戶予甲○○係要供買賣期貨云云，然並未
      曾提出任何具體之證據以實其說，且對於他人將如何使用
      其帳戶出入交易期貨之具體情形也無法明確描述，自難資
      為被告有利之認定。
（四）綜上所述，被告前開所辯，應係事後卸責之詞，不足採信
      。本案事證已臻明確，被告上開犯行洵堪認定，應予依法
      論科。
三、按刑法上之幫助犯，係指以幫助之意思，對於正犯資以助力
    ，而未參與實施犯罪之行為者而言（最高法院49年臺上字第
    77號判例參照）。查被告將前揭母親蕭許親之帳戶存摺、金
    融卡、密碼及印章，交付予他人作為犯詐欺取財之用，而向
    其收取前揭帳戶存摺等物之人，確有向被害人詐欺取財，被
    害人因而匯款入被告所交付之前開金融機構帳戶等節，已如
    前述，是核被告丙○○所為，係犯刑法第30條第1 項前段、
    刑法第339 條第1 項之幫助詐欺取財罪。被告幫助他人犯詐
    欺取財罪，為從犯，應依刑法第30條第2 項規定按正犯之刑
    減輕之。爰審酌被告之素行，其擅自提供帳戶供他人非法使
    用，使犯罪難以查緝，等同助長犯罪，行為殊屬不當，並考
    量其智識程度、生活狀況、犯罪之動機、目的、手段、被害
    人所生之損害，及其犯後之態度等一切情狀，量處如主文所
    示之刑，並諭知易科罰金之折算標準，以示懲儆。
據上論斷，應依刑事訴訟法第452 條、第299 條第1 項前段，刑
法第30條第1 項、第2 項、第339 條第1 項、第41條第1 項前段
，刑法施行法第1 條之1 ，判決如主文。
本案經檢察官黃淑媛到庭執行職務。
中    華    民    國    97    年    6     月    25    日
                  刑事第一庭    審判長法  官  簡璽容
                                      法  官  胡宜如
                                      法  官  郭麗萍
以上正本證明與原本無異。
如不服本判決，應於判決送達後10日內，向本院提出上訴書狀，
上訴書狀應「敘述具體上訴理由」，並按他造當事人之人數附繕
本。「切勿逕送上級法院」。
告訴人或被害人對於判決如有不服具備理由請求檢察官上訴者，
其上訴期間之計算係以檢察官收受判決正本之日期為準。
中    華    民    國    97    年    6     月    26    日
                                      書記官  張子涵
附錄本案論罪科刑法條全文：
中華民國刑法第339條
（普通詐欺罪）
意圖為自己或第三人不法之所有，以詐術使人將本人或第三人之
物交付者，處5 年以下有期徒刑、拘役或科或併科1 千元以下罰
金。
以前項方法得財產上不法之利益或使第三人得之者，亦同。
前二項之未遂犯罰之。


司法院資訊處製作；財團法人民間司法改革基金會備份。
